【裁判字號】    96,訴緝,221
【裁判日期】    970128
【裁判案由】    常業詐欺等
【裁判全文】
臺灣高雄地方法院刑事判決             96年度訴緝字第221號
公  訴  人  臺灣高雄地方法院檢察署檢察官
被      告  丙○○
上列被告因詐欺案件，經檢察官提起公訴（94年度偵字第2266號
），暨移送併辦（96年度偵字第3325號、臺灣宜蘭地方法院檢察
署95年度偵字第1627號），本院合議庭裁定改依簡式審判程序審
理，並判決如下：
    主      文
丙○○連續幫助意圖為自己不法之所有，以詐術使人將本人之物
交付，累犯，處有期徒刑陸月，如易科罰金，以銀元參佰元即新
台幣玖佰元折算壹日。
    事      實
一、丙○○前因違反毒品危害防制條例案件，經本院以92年度訴
    字第1615號判處有期徒11月確定，而於民國（下同）94年1
    月7 日縮短刑期執行完畢；詎其雖預見將金融帳戶交與他人
    使用，將遭利用作為詐騙之工具，仍認不違反其本意，而基
    於幫助詐欺取財之概括犯意，先後於94年6 月27日某時、同
    年7 月8 日某時，均在高雄市○鎮區○○路263 號佛公醫院
    前，將其申辦之台新國際商業銀行（下稱台新銀行）帳號00
    000000000000號帳戶、劉坤明（業經本院另以95年度訴字第
    140 號判處有期徒刑5 月確定）申辦之臺灣郵政股份有限公
    司（下稱臺灣郵政）前鎮郵局帳號00000000000000號帳戶存
    摺、印章、金融卡等物，均以新台幣（下同）1,500 元代價
    ，分別出賣予不詳名籍之成年男子。
二、該男子及所屬集團成員取得前揭物品後，即基於意圖為自己
    不法所有之概括犯意聯絡，先後於不詳時地，利用電腦及網
    際網路設備登入奇摩拍賣網站，均佯以拍賣二手相機為由，
    誘使不特定人競標買賣為詐術，使丁○○、甲○○陷於錯誤
    ，皆誤以為係真實買賣並已得標，而分別由丁○○於94年7
    月5 日上午12時49分許，匯款10,700元至上述丙○○帳戶；
    及由甲○○於94年7 月13日上午11時55分許，匯款25,000元
    至前揭劉坤明帳戶。嗣因丁○○、甲○○均遲遲未收到購買
    之相機，始知受騙，經報警處理而查悉上情。
三、案經高雄市政府警察局楠梓分局報請臺灣高雄地方法院檢察
    署檢察官偵查起訴及移送併案審理。
    理    由
一、被告丙○○所犯為死刑、無刑徒刑或最輕本刑為3 年以上有
    期徒刑以外之罪，其於準備程序中就被訴事實為有罪之陳述
    ，經法官告知簡式審判程序之旨，並聽取公訴人之意見後，
    依刑事訴訟法第273 條之1 第1 項規定，裁定由受命法官獨
    任進行簡式審判程序，合先敘明。
二、訊據被告對於上述犯罪事實，於本院訊問時均坦承不諱，核
    與劉坤明及被害人丁○○、甲○○於警、偵訊所證相符，並
    有經劉坤明指認無訛之被告照片1 張、上開被告台新銀行帳
    戶客戶基本資料查詢表、交易明細表、台新銀行95年11月28
    日台新作集字第9516297 號函及附被告帳戶資金往來明細表
    、上述劉坤明臺灣郵政帳戶查詢最近交易詳情、丁○○、甲○○遭詐騙之網頁資料、丁○○郵政存簿儲金交易明細、臺
    灣郵政自動櫃員機交易明細表、土地銀行交易明細表影本各
    1 份在卷足憑；顯見被告之自白係與事實相符，堪信為真實
    。從而，本案事證明確，被告幫助詐欺犯行堪予認定。
三、按行為後法律有變更者，適用行為時之法律，但行為後之法
    律有利於行為人者，適用最有利於行為人之法律，刑法第2
    條第1 項定有明文。查被告行為後，相關論罪科刑所應適用
    之刑法條文，業於94年2 月2 日修正公布，並於95年7 月1
    日生效施行；經個別比較新舊法如附表編號至所示，及
    依最高法院24年上字第4634號判例意旨，就本案罪刑有關之
    一切情形綜其全部結果比較後，認修正前刑法雖無罰金刑最
    高度及最低度同減之規定，然因該法罰金最低度刑為銀元1
    元，經依罰金罰鍰提高標準條例提高，並予換算為新臺幣後
    ，其刑度仍較現行法減輕後之罰金刑為輕；另關於連續犯規
    定、罰金刑加重部分，亦以修正前刑法規定較有利，故綜合
    比較結果，仍應適用修正前刑法之規定。
四、查不詳名籍成年人共組之集團，意圖為自己不法所有，施用
    詐術使被害人丁○○、甲○○陷於錯誤，將本人財物交付之
    行為，係成立修正前刑法第339 條第1 項詐欺取財罪；故被
    告基於幫助之故意，而為犯罪構成要件以外之提供存摺、印
    章、金融卡予前述成年人作為匯款帳戶，幫助其取得詐欺款
    項之行為，係成立詐欺取財罪之幫助犯。按檢察官係代表國
    家而非個人提起公訴，依檢察一體原則以觀，到庭之公訴檢
    察官如發現起訴書認事用法或事實記載有明顯錯誤或不明瞭
    處，自得本於自己確信之法律見解，於論告時變更起訴之法
    條或刪除、更正部分記載，或另為適當之主張。查本案業經
    公訴人當庭更正被告所犯法條為刑法第30條第1 項、第339
    條第1 項之幫助詐欺取財罪，且經本院將變更後法條告知，
    俾被告得行使訴訟上防禦權，是自無庸變更起訴法條，併予
    敘明。
五、按連續犯係以行為人基於概括之犯意，連續數行為而觸犯同
    一罪名為成立要件，是行為人如係基於概括之犯意，連續數
    行為而犯同一罪名，不論係正犯或幫助犯，因其犯罪之基本
    構成要件相同，自應成立連續犯。查被告先後多次之幫助犯
    行，時間緊接，所犯罪名相同，顯係基於概括犯意而為之，
    屬連續幫助，為連續犯，應依修正前刑法第56條規定論以一
    罪，並依法加重其刑。又被告前因違反毒品危害防制條例案
    件，經本院以92年度訴字第1615號判處有期徒11月確定，而
    於94年1 月7 日縮短刑期執行完畢，有卷附臺灣高等法院被
    告全國前案紀錄表可按，其受有期徒刑執行完畢，5 年以內
    故意再犯有期徒刑以上之罪，為累犯，亦應依法加重其刑。
    另被告以幫助故意，實施構成要件以外之行為，為幫助犯，
    爰減輕其刑，並依法先遞加而後減輕之。公訴人雖未就被告
    提供其台新銀行帳戶部分之犯行起訴（高雄地檢96年度偵字
    第3325號、宜蘭地檢95年度偵字第1627號，又2 者之犯罪事
    實均相同），惟此部分與經起訴之被告交付劉坤明臺灣郵政
    帳戶部分有連續犯之裁判上一罪關係，應為起訴效力所及，
    本院基於裁判不可分之原則，自得併予審理。
六、爰審酌被告素行不良，此有臺灣高等法院被告全國前案紀錄
    表可憑，又將帳戶出賣予陌生人使用，不顧該帳戶可能遭他
    人用以作為犯罪工具，行為殊不足取，且使執法機關不易查
    緝犯罪行為人，助長社會犯罪風氣，增加被害人求償上困難
    ，並分別造成丁○○10,700元、甲○○25,000元之財產上損
    害；惟坦承犯行，態度尚可，及其犯罪情節等一切情狀，量
    處如主文所示之刑，併依附表編號所示比較新舊法結果，
    依修正前刑法第41條第1 項前段規定，諭知易科罰金之折算
    標準，以示懲儆。按本條例施行前，經通緝而未於中華民國
    96年12月31日以前自動歸案接受偵查、審判或執行者，不得
    依本條例減刑，中華民國96年罪犯減刑條例第5 條定有明文
    。查被告本案犯罪時間雖在96年4 月24日以前，然前因逃匿
    而由本院於95年4 月7 日發佈通緝，於96年12月16日始經緝
    獲到案，此有本院通緝書、台中市警察局第二分局通緝（協
    尋）案件報告書在卷可按，則本案顯有前開條例所定不得減
    刑之情形，爰不予減刑。至於被告交付之被告名義帳戶存摺
    、印章、金融卡等物，雖係供犯罪所用之物，然既已交付名
    籍不詳之男子使用，顯已移轉其所有權予該人，而非被告所
    有，且非屬違禁物，亦無證據足資證明係屬應沒收之物；參
    以幫助犯並無責任共同原則之適用，對正犯所有供犯罪所用
    或因犯罪所得之物，勿庸併為沒收之宣告，爰不另為沒收之
    宣告，併予敘明。
七、據上論斷，應依刑事訴訟法第273 條之1 第1 項、第299 條
    第1 項前段，刑法第2 條第1 項前段、第339 條第1 項、第
    30條第1 項前段、第2 項、第47條第1 項，修正前刑法第56
    條、第41條第1 項前段，罰金罰鍰提高標準條例第1 條前段
    ，刪除前罰金罰鍰提高標準條例第2 條，判決如主文。
本案經檢察官乙○○到庭執行職務。
中    華    民    國    97    年    1     月    28    日
                  鳳山刑事第二庭  法  官  洪珮婷
以上正本證明與原本無異。
如不服本判決應於收受本判決後10日內向本院提出上訴書狀，並
應敘述具體理由，如未敘述上訴理由者，應於上訴期間屆滿後20
日內補提理由書狀於本院（均須按他造當事人之人數附繕本）「
切勿逕送上級法院」。
中    華    民    國    97    年    1     月    28    日
                                  書記官  賴朱梅
┌───────────────────────────────────────────────┐
│附表：                                                                                        │
├──────┬─────────────┬─────────────┬───────┬────┤
│相關變更條文│行為時法（下稱舊法）之內容│裁判時法（下稱新法）之內容│比  較  理  由│備    註│
├──────┼─────────────┼─────────────┼───────┼────┤
│【刑法第33│依法律應處罰金、罰鍰者，就│中華民國94年1 月7 日法修正│刑法之貨幣單位│按現行法│
│9 條第1 項罰│其原定數額得提高為2 倍至10│施行後，刑法分則編所定罰金│由「元（指銀元│規所定貨│
│金刑貨幣單位│倍（刑法乃係定明10倍）。第│之貨幣單位為新臺幣。94年1 │）」變更為「新│幣單位折│
│之變更】罰金│1 條所定得提高倍數之規定，│月7 日刑法修正時，刑法分則│臺幣」，且刑法│算新臺幣│
│罰鍰提高標準│於本條例修正後制定之法律，│編未修正之條文定有罰金者，│分則之罰金數額│條例第2 │
│條例第1 條前│不適用之；本條例修正前公布│自94年1 月7 日刑法修正施行│，亦視該分則先│條規定折│
│段、第5 條→│之法律，於本條例修正後修正│後，就其所定數額提高為30倍│前曾修正與否，│算後係等│
│刑法施行法第│其罰金罰鍰數額或法律經全部│。但72年6 月26日至94年1 月│而分別提高3 或│值，是以│
│1之1條第1 項│修正而其罰金罰鍰數額未予變│7 日新增或修正之條文，就其│30倍。        │新法並未│
│、第2 項    │更者，亦同。              │所定數額提高為3 倍。      │              │較有利。│
│            │                          │                          │              │        │
├──────┼─────────────┼─────────────┼───────┼────┤
│【連續犯】│連續數行為而犯同一之罪名者│（刪除）                  │新法刪除連續犯│被告先後│
│刑法第56條  │，以一罪論。但得加重其刑至│                          │之規定。      │2 次犯行│
│            │2 分之1 。                │                          │              │，依新法│
│            │                          │                          │              │須分論併│
│            │                          │                          │              │罰，依舊│
│            │                          │                          │              │法僅論一│
│            │                          │                          │              │罪，是舊│
│            │                          │                          │              │法有利。│
├──────┼─────────────┼─────────────┼───────┼────┤
│【罰金刑之│刑法第68條：僅加其最高度。│刑法第67條：其最高度及最低│新法罰金最低度│舊法有利│
│加重】      │                          │度同加。                  │併予加重。    │。      │
│            │                          │                          │              │        │
│            │                          │                          │              │        │
├──────┼─────────────┼─────────────┼───────┼────┤
│【罰金刑之│刑法第68條：僅減其最高度。│刑法第67條：其最高度及最低│新法罰金最低度│新法有利│
│減輕】      │                          │度同減。                  │併予減輕。    │。      │
│            │                          │                          │              │        │
│            │                          │                          │              │        │
├──────┼─────────────┼─────────────┼───────┼────┤
│【易科罰金│犯最重本刑為5 年以下有期徒│犯最重本刑為5 年以下有期徒│易科罰金折算標│舊法有利│
│折算標準變更│刑以下之刑之罪，而受6 個月│刑以下之刑之罪，而受6 個月│準由銀元300 元│。      │
│】修正前刑法│以下有期徒刑或拘役之宣告…│以下有期徒刑或拘役之宣告者│即新臺幣900 元│        │
│第41條第1 項│得以（銀元，下同）1 元以上│，得以新臺幣1000元、2000元│，提高為以新臺│        │
│前段、修正前│3 元以下折算1 日，易科罰金│或3000元折算1 日，易科罰金│幣1000元、2000│        │
│罰金罰鍰提高│。依刑法第41條易科罰金…就│。                        │元或3000元折算│        │
│標準條例第2 │其原定數額提高為100 倍折算│                          │1日           │        │
│條→現行刑法│1 日；法律所定罰金數額未依│                          │              │        │
│第41條第1 項│本條例提高倍數，或其處罰法│                          │              │        │
│前段        │條無罰金刑之規定者，亦同。│                          │              │        │
└──────┴─────────────┴─────────────┴───────┴────┘
中華民國刑法第30條
幫助他人實行犯罪行為者，為幫助犯。雖他人不知幫助之情者，
亦同。
幫助犯之處罰，得按正犯之刑減輕之。
中華民國刑法第339條第1 項
意圖為自己或第三人不法之所有，以詐術使人將本人或第三人之
物交付者，處5 年以下有期徒刑、拘役或科或併科1 千元以下罰
金。


司法院資訊處製作；財團法人民間司法改革基金會備份。
